【裁判字號】    95,上訴,3517
【裁判日期】    951123
【裁判案由】    毒品危害防制條例
【裁判全文】
臺灣高等法院刑事判決                95年度上訴字第3517號
上  訴  人  臺灣板橋地方法院檢察署檢察官
被      告  甲○○
上列上訴人因被告違反毒品危害防制條例件，不服臺灣板橋地方
法院95年度訴字第1890號，中華民國95年8月4日第一審判決（起
訴案號：臺灣板橋地方法院檢察署95年度毒偵第130 號、95年度
毒偵字第3436號、95年度偵字第11654號、95年度偵字第14442號
，移送併辦：同署95年度毒偵字第5756號），提起上訴，本院判
決如下：
    主  文
原判決關於施用毒品及定執行刑部分均撤銷。
甲○○連續施用第一級毒品，累犯，處有期徒刑壹年。第一級毒
品海洛因（淨重合計零點壹壹公克）沒收銷燬之。盛裝毒品之包
裝袋壹只、針筒貳支均沒收。
    事  實
一、甲○○前曾於民國92年間，因犯竊盜罪，經原審法院於92年
    12月1日判處有期徒刑4月確定，並於93年8 月30日縮短刑期
    執行完畢出監。
二、甲○○曾於87年間因施用毒品，經原審法院以87年度毒聲字
    第2766號裁定送觀察、勒戒後，認無繼續施用毒品之傾向，
    由臺灣板橋地方法院檢察署檢察官於87年11月13日以87年度
    偵字第23535 號為不起訴處分確定；復於89年間因施用毒品
    ，經原審法院以89年度毒聲字第6088號裁定送觀察、勒戒後
    ，認無繼續施用毒品之傾向，於89年11月23日勒戒完畢出監
    ，由臺灣板橋地方法院檢察署檢察官於89年11月24日以89年
    度毒偵緝字第1264號為不起訴處分確定；再於92年間因施用
    毒品，由臺灣板橋地方法院檢察署檢察官聲請強制戒治並提
    起公訴，強制戒治部分由原審法院以92年毒聲字第3692號裁
    定令入戒治處所施以強制戒治，於93年1月9日因法律修改免
    予戒治報結。詎其猶不知悔改，於前開受觀察勒戒執行完畢
    後5 年內，基於施用第一級毒品海洛因之概括犯意，自94年
    1月間某日起至95年5月1 某時止，分別在台北縣新莊市○○
    路61號住處、台北縣新莊市○○路44號海天旅社內，以將第
    一級毒品海洛因混入葡萄糖水稀釋後，再以注射針筒注射入
    體內之方式，施用第一級毒品海洛因多次，平均每天施用1
    次。嗣分別於(1)94年12月21日21時許，在臺北縣新莊市○○
    路、新泰路口，為警查獲，並扣得第一級毒品海洛因1包（
    毛重0.3公克，淨重0.11公克）。(2)於95年5月2日凌晨3時20
    許，在臺北縣新莊市○○路44號1樓海天旅社，為警查獲，
    並扣甲○○所持有之針筒2支。又於95年5月26日20時許，在
    新莊市○○路67 號施用第一級毒品海洛因，為警於95年5月
    27日12時許，在台北縣泰山鄉○○街11巷1號為警查獲。
四、案經臺北縣政府警察局新莊分局報告臺灣板橋地方法院檢察
    署官偵查起訴。
    理  由
一、本件經檢察官提起公訴，被告甲○○於本院審理中就被訴及
    移送併辦事實為有罪之陳述，經審判長告知簡式審判程序之
    旨，並聽取公訴人及被告之意見後，裁定進行簡式審判程序
    ，合先敘明。
二、上開事實，業據被告甲○○於偵查中、原審及本院審理時坦
    承不諱，且被告被查獲時，經警採取之尿液檢體，經送行政
    院衛生署認可之臺灣檢驗科技股份有限公司檢驗後確呈毒品
    鴉片類陽性反應，有該公司95年1月8日、95年5月17 日、95
    年6月21 日濫用藥物尿液檢驗報告附卷可稽；而被告於94年
    12月21 日經警查獲時扣得之白色粉末1包，確含第一級毒品
    海洛因成分（淨重合計0.11 公克），有法務部調查局95年2
    月22日調科壹字第060011126 號鑑定通知書附卷可稽。此外
    ，並有海洛因1包（淨重計0.11公克）、針筒2支扣案可資佐
    證。被告施用第一級毒品海洛因之犯行，即堪認定。
三、第查，被告曾於87年間因施用毒品，經原審法院以87年度毒
    聲字第2766號裁定送觀察、勒戒後，認無繼續施用毒品之傾
    向，由臺灣板橋地方法院檢察署檢察官於87年11月13日以87
    年度偵字第23535 號為不起訴處分確定；復於89年間因施用
    毒品，經原審法院以89年度毒聲字第6088號裁定送觀察、勒
    戒後，認無繼續施用毒品之傾向，於89年11月23日勒戒完畢
    出監，由臺灣板橋地方法院檢察署檢察官於89年11月24日以
    89年度毒偵緝字第1264號為不起訴處分確定；再於92年間因
    施用毒品，由臺灣板橋地方法院檢察署檢察官聲請強制戒治
    並提起公訴，強制戒治部分由原審法院以92年毒聲字第3692
    號裁定令入戒治處所施以強制戒治，惟因法律修改免予戒治
    報結等情，有本院被告前案紀錄表在卷足憑。被告於觀察勒
    戒執行完畢釋放後5 年內再犯施用第一級毒品之犯行堪予認
    定，事證明確，應依法論科。
四、按本案被告行為後，刑法及其施行法業於95年7月1日修正施
    行，關於新舊法律變更之比較適用，原則上應就罪刑有關之
    共犯、未遂犯、想像競合犯、牽連犯、連續犯、結合犯，以
    及累犯加重、自首減輕暨其他法定加減原因（如身分加減）
    與加減例等一切情形，綜其全部罪刑之結果而為比較（最高
    法院95年第8 次會議關於中華民國刑法94年修正施行後之法
    律比較適用決議第一點第（四）小點參照）。而此次修法與
    本案罪刑相關者，有刑法第11條、第47條、第56條等規定，
    本院認(1)修正後刑法第11條已明定刑法總則於其他法律有刑
    罰或「保安處分」之規定者，亦適用之，依其立法理由，僅
    為使法規範明確；(2)修正後刑法已刪除第56條關於連續犯之
    規定，亦即本案被告在前述時間分別犯偽造署押罪及違反毒
    品危害防制條例等案件，如依修正後之規定，僅能分論併罰
    ，再定其應執行之刑，此較諸修正前僅論以一罪並加重其刑
    ，並未更有利於被告；(3)累犯部分，修正後刑法第47條雖增
    定第2項，並將第1項修正為受徒刑之執行完畢，或一部之執
    行而赦免後，5 年以內「故意」再犯有期徒刑以上之罪者，
    為累犯，然因被告本案犯行屬故意犯罪，無論依據修正前後
    之規定，均將成立累犯，亦即修正後之規定並未較有利於被
    告；經綜合比較前述各項法律變更之結果後，本案因修正後
    之規定並未對被告更為有利，依據刑法第2條第1項前段，應
    一體適用修正前刑法之規定，合先敘明。
四、核被告甲○○所為，係犯毒品危害防制條例第10條第1 項之
    施用第一級毒品罪。其施用毒品前後之持有毒品行為，應為
    施用之高度行為所吸收，均不另論罪。被告先後多次施用第
    一級毒品，時間相近，手段方式相同，犯罪構成要件也相同
    ，顯係基於概括犯意反覆實施，為連續犯，應依修正前刑法
    第56條規定論以連續施用第一級毒品罪，並加重其刑；公訴
    意旨未論列94年1月間某日起至94年6 月間某日止及95年5月
    26日之施用第一級毒品犯行，惟此部分與前揭公訴人起訴之
    施用毒品犯行，有連續犯之裁判上一罪關係，本院自得一併
    論究，附此敘明。被告有上揭事實欄記載之犯罪科刑及執行
    紀錄，有臺灣高等法院被告前案紀錄表附卷可考，其於受有
    期徒刑之執行完畢後，5 年以內再犯有期徒刑以上之罪，為
    累犯，應依修正前刑法第47條規定加重其刑，並遞加重之。
    又新法第57條之規定，為法院就刑之裁量審認標準見解之明
    文化，非屬法律之變更，此有前揭最高法院95年5月23日第8
    次刑事庭會議決議第六點第（一）小點可資參照，自無新舊
    法比較之問題，應直接適用修正後之規定。原審原審予以論
    罪科刑雖非無見，惟查：原審未及審理95年5月26 日之施用
    第一級毒品犯行，尚有未合，檢察官執此上訴為有理由，原
    判決應予以撤銷改判。爰審酌被告前經觀察勒戒，仍未戒斷
    其施用毒品之惡習，且多次為警查獲，其犯罪之動機、目的
    、手段、對告訴人所生危害，及犯罪後坦承犯行態度尚佳等
    一切情狀，處如主文所示之刑，以資懲儆。
六、末按刑法第38條第1項第1款、第2項雖已將「左列」改為「
    下列」，「犯人」改成「犯罪行為人」，然因沒收屬於從刑
    ，依照前揭最高法院95年5月23日第8次刑事庭會議決議第一
    點第（五）小點：「從刑附屬於主刑，除法律有特別規定者
    外，依主刑所適用之法律」，本案關於刑法修正前後之比較
    適用，整體言之，既應以修正前之刑法對被告較為有利，則
    從刑部分亦應一體適用修正前刑法之規定。從而，扣案第一
    級毒品海洛因（淨重0.11公克），應依毒品危害防制條例第
    18條第1 項規定沒收銷燬之。上開毒品係以一只塑膠袋包裝
    ，既係用於包裹毒品，防其裸露、潮濕，便於攜帶，可與毒
    品分離，係供本案犯罪所用之物，且係屬被告所有，因毒品
    危害防制條例第19條第1 項並無就犯同條例第10條之罪所用
    之物，應予沒收之規定，故依修正前刑法第38條第1項第2款
    規定宣告沒收。又針筒2 支，係供被告施用毒品所用之物，
    且為被告所有，業經被告供承在卷，均依修正前刑法第38條
    第1項第2款規定宣告沒收。
據上論斷，應依刑事訴訟法第369條第1項前段、第364條、第299
條第1項前段，毒品危害防制條例第10條第1項、第18條第1項，
刑法第2條第1項、第11條前段、修正前刑法第56條、第47條、第
38條第1項第2款，判決如主文。
本案經檢察官張秋雲到庭執行職務。
中    華    民    國    95    年    11    月    23    日
                  刑事第十一庭審判長  法  官  張連財
                                      法  官  林明俊
                                      法  官  楊照男
以上正本證明與原本無異。
第一級毒品如不服本判決，應於收受送達後十日內向本院提出上
訴書狀，其未敘述上訴之理由者並得於提起上訴後十日內向本院
補提理由書（均須按他造當事人之人數附繕本）。
第二級毒品不得上訴
                                      書記官  陳秋雄
中    華    民    國    95    年    11    月    23    日
附錄：本案論罪科刑法條全文
毒品危害防制條例第10條施用第一級毒品者，處6月以上5年以下
有期徒刑。施用第二級毒品者，處3年以下有期徒刑。


司法院資訊處製作；財團法人民間司法改革基金會備份。
